---
title: "Digitale Medien im Deutschunterricht"
author: "Peter Baumgartner"
date: '2017-04-16'
output:
  html_notebook:
    toc: yes
    toc_depth: 3
  pdf_document:
    toc: yes
    toc_depth: '3'
  word_document:
    toc: yes
    toc_depth: '3'
csl: apa.csl
bibliography: freiburg.bib
---
***

```{r label = "global-options", echo=FALSE, highlight=TRUE}
knitr::opts_chunk$set(
        message = F,
        error = F,
        warning = F,
        comment = NA,
        highlight = T,
        prompt = T,
        fig.path = "images/"
        )

if (!require("tidyverse")) 
        {install.packages("tidyverse", repos = 'http://cran.wu.ac.at/')
        library(tidyverse)}
if (!require("reshape2"))
        {install.packages("reshape2", repos = 'http://cran.wu.ac.at/')
        library(reshape2)}
if (!require("readxl"))
        {install.packages("readxl", repos = 'http://cran.wu.ac.at/')
        library(readxl)}
if (!require("pander"))
        {install.packages("pander", repos = 'http://cran.wu.ac.at/')
        library(pander)}
if (!require("ggplot2"))
        {install.packages("ggplot2", repos = 'http://cran.wu.ac.at/')
        library(ggplot2)}
if (!require("gcookbook"))
        {install.packages("gcookbook", repos = 'http://cran.wu.ac.at/')
        library(gcookbook)}


```

# Fragestellung

Im Nationalen Bildungsbericht für Österreich [@bruneforth_nbb_2016-1; @bruneforth_nbb_2016-2] wurde --- trotz einer im europäischen Vergleich relativ guten technischen Schulausstattung (5. Rangplatz) --- ein niedriger Nutzungsgrad digialter Medien im Unterricht konstatiert (25. Rangplatz im Spektrum der 27 EU-Länder). Als Erklärung für diese geringe Nutzung von Bildungstechnologien wurde "eine mangelhafte _fachdidaktische_ Medienkompetenz der Lehrenden" vermutet [@baumgartner_medienkompetenz_2016, S.98].

Eine empirische Erhebung unter Deutsch-Lehrer/innen im Bundesland Tirol geht dieser Annahme nach. Woran liegt es, dass --- trotz hoher persönlicher Nutzung der IKT für den privaten Gebrauch und zur Unterrichtsvorbereitung (a.a.0., S.98f) --- digitale Medien im Unterricht wenig eingesetzt werden? 

# Theoretischer Hintergrund

Im Rahmen einer Projektarbeit an der Donau-Universität Krems wurde im Studiengang [eEducation](http://www.donau-uni.ac.at/de/studium/eeducation/index.php) eine [Plattform audiemus](http://imbstudent.donau-uni.ac.at/audiemus2/) für Hörverständnisaufgaben für die Sekundarstufe 1 entwickelt. Im Zuge der anschließenden Masterthesis [@mair_audiemus_2017] wurde im Rahmen einer Design-Based Research Studie [@collective_design-based_2003; @reinmann_innovation_2005] Deutschlehrer/innen als potentielle Nutzer/innen der Plattform befragt. Neben den Rückmeldungen zur Plattform selbst, auf die sich die Masterthese konzentrierte, enthielt der [Fragebogen](https://de.surveymonkey.com/results/SM-2WD2HRDG/) auch Items zur technischen Schulausstattung, Mediennutzung und Faktoren, die für den Einsatz digitaler Medien im Deutschunterricht nach Ansicht der Befragten förderlich sein könnten. Datensatz, Berechnung, Grafiken und andere Unterlagen können über [GitHub](https://github.com/petzi53/audiemus) vollständig eingesehen werden. 

# Methodische Durchführung

Der Fragebogen wurde über einen Schulverteiler von Direktor/innen an die 334 Deutsch-Lehrer/innen von Tirol weitergeleitet (AHS: 41/12%, NMS: 252:76%, PTS: 40/12%). Da die Hauptproponentin der Audiemus-Plattform in einer PTS arbeitet, war der Rücklauf für diesen Schultyps überproportional hoch (AHS: 5/14%, NMS: 18/50%, PTS: 13/36%), wohingegen NMS unterrpräsentiert ist. Die Stichprobe ist daher bezogen auf die Schultype nicht als repräsentativ zu bezeichnen (X^2^ = 20,7, df = 2, p > .001).


```{r lade-daten}
umfrage <- readRDS("../daten/audiemus.rds")
kommentare <- readRDS("../daten/kommentare.rds")
```


# Literatur
