---
title: "Digitale Medien im Deutschunterricht"
author: "Peter Baumgartner"
date: '2017-04-16'
output:
  html_notebook:
    toc: yes
    toc_depth: 3
  pdf_document:
    toc: yes
    toc_depth: '3'
  word_document:
    toc: yes
    toc_depth: '3'
csl: apa.csl
bibliography: freiburg.bib
---
***

```{r label = "global-options", echo=FALSE, highlight=TRUE}
knitr::opts_chunk$set(
        message = F,
        error = F,
        warning = F,
        comment = NA,
        highlight = T,
        prompt = T,
        fig.path = "images/"
        )

if (!require("tidyverse")) 
        {install.packages("tidyverse", repos = 'http://cran.wu.ac.at/')
        library(tidyverse)}
if (!require("reshape2"))
        {install.packages("reshape2", repos = 'http://cran.wu.ac.at/')
        library(reshape2)}
if (!require("readxl"))
        {install.packages("readxl", repos = 'http://cran.wu.ac.at/')
        library(readxl)}
if (!require("pander"))
        {install.packages("pander", repos = 'http://cran.wu.ac.at/')
        library(pander)}
if (!require("ggplot2"))
        {install.packages("ggplot2", repos = 'http://cran.wu.ac.at/')
        library(ggplot2)}
if (!require("gcookbook"))
        {install.packages("gcookbook", repos = 'http://cran.wu.ac.at/')
        library(gcookbook)}


## laden Datensätze
umfrage <- readRDS("../daten/audiemus.rds")
kommentare <- readRDS("../daten/kommentare.rds")
```



# Fragestellung

Im Nationalen Bildungsbericht für Österreich [@bruneforth_nbb_2016-1; @bruneforth_nbb_2016-2] wurde --- trotz einer im europäischen Vergleich relativ guten technischen Schulausstattung (5. Rangplatz) --- ein niedriger Nutzungsgrad digialter Medien im Unterricht konstatiert (25. Rangplatz im Spektrum der 27 EU-Länder). Als Erklärung für diese geringe Nutzung von Bildungstechnologien wurde "eine mangelhafte _fachdidaktische_ Medienkompetenz der Lehrenden" vermutet [@baumgartner_medienkompetenz_2016, S.98].

Eine empirische Erhebung unter Deutsch-Lehrer/innen im Bundesland Tirol geht dieser Annahme nach. Woran liegt es, dass --- trotz hoher persönlicher Nutzung der IKT für den privaten Gebrauch und zur Unterrichtsvorbereitung (a.a.0., S.98f) --- digitale Medien im Unterricht wenig eingesetzt werden? 

# Theoretischer Hintergrund

In einer Projektarbeit im Studiengang [eEducation](http://www.donau-uni.ac.at/de/studium/eeducation/index.php) an der Donau-Universität Krems entwickelte eine Gruppe Studierender  [audiemus](http://imbstudent.donau-uni.ac.at/audiemus2/) eine interaktive Plattform für Hörverständnisaufgaben für die Sekundarstufe 1. In einer anschließenden Masterthesis [@mair_audiemus_2017] wurde im Rahmen einer Design-Based Research Studie [@collective_design-based_2003; @reinmann_innovation_2005] Deutschlehrer/innen als potentielle Nutzer/innen der Plattform befragt. Neben den Rückmeldungen zur Plattform selbst, auf die sich die Masterthese konzentrierte, enthielt der [Fragebogen](https://de.surveymonkey.com/results/SM-2WD2HRDG/) auch Items zur technischen Schulausstattung, Mediennutzung und Faktoren, die für den Einsatz digitaler Medien im Deutschunterricht nach Ansicht der Befragten förderlich sein könnten. Datensatz, Berechnung, Grafiken und andere Unterlagen können über [GitHub](https://github.com/petzi53/audiemus) vollständig eingesehen werden. 

# Methodische Durchführung

```{r label="schulformen", echo=FALSE}
schulform <- matrix(c(17, 100, 32, 4, 34, 19, 41, 253, 40, 5, 18, 13), 
                    ncol = 3, byrow = TRUE,
                    dimnames = list(c("Schulen", "weitergeleitet", "Lehrer/innen", "Rücklauf"),
                                    c("AHS", "NMS", "PTS")))
schulform <- as.data.frame(schulform)
schulform.t <- t(schulform)
schulform.t <- melt(schulform.t)
```


Direktor/innen aller tiroler Schulen der Sekundarstufe 1 wurden ersucht, die Information zum Fragebogen an die Deutsch-Lehrer/innen weiterzuleiten. Aus einer schriftlichen Nachfrage ergab sich jedoch, dass diese Weiterleitung nur lückenhaft erfolgte: 4 von 17 AHS, 32 von 100 NMS und  19 von 32 PTS Direktionen haben den Fragebogen an 41 AHS-, 253 NMS- und 19 PTS-Deutschlehrer/innen weitergeleitet. Die Hauptproponentin der Audiemus-Plattform ist Lehrerin an einer PTS. Deshalb war sowohl die Weiterleitung als auch der Rücklauf für diesen Schultyps überproportional hoch (AHS: 5/14%, NMS: 18/50%, PTS: 13/36%). Die Stichprobe ist daher bezogen auf die Schulform nicht repräsentativ (X^2^ = 20,7, df = 2, p < .001).

# Ergebnisse



# Literatur
