---
title: "01 Datenstruktur"
author: "Peter Baumgartner"
date: "2017-03-22"
output: 
        html_notebook:
                toc: yes
                toc_depth: 3
                
---
***

```{r label = "global-options", echo=FALSE, highlight=TRUE}
knitr::opts_chunk$set(
        message = F,
        error = F,
        warning = F,
        comment = NA,
        highlight = T,
        prompt = T
        )

if (!require("tidyverse")) 
        {install.packages("tidyverse", repos = 'http://cran.wu.ac.at/')
        library(tidyverse)}
if (!require("reshape2"))
        {install.packages("reshape2", repos = 'http://cran.wu.ac.at/')
        library(reshape2)}
if (!require("readxl"))
        {install.packages("readxl", repos = 'http://cran.wu.ac.at/')
        library(readxl)}
if (!require("pander"))
        {install.packages("pander", repos = 'http://cran.wu.ac.at/')
        library(pander)}


```

# Daten einspielen

Die Daten sind nun in einem R lesbaren Format bereinigt und als `tidy data` vorhanden. Sie können nun in R geladen werden.


```{r lade-daten}
umfrage <- readRDS("../daten/audiemus.rds")

```

# Daten inspizieren
Die Daten können nun entsprechend ihrer Struktur inspiziert werden.

```{r inspiziere-daten}
str(umfrage)
```

# Beschreibung des Datensatzes

Die Datei hat ingesamt `r nrow(umfrage)` (Reihen), das sind "Beobachtungen", d.h. befragte Personen. Es gibt `r ncol(umfrage)` Spalten das sind Variable.

Der Datensatz gliedert sich in 5 große Bereiche:

1. Allgemeine Fragen: Variable `schultyp` (F1) und Einsatz von Medien im Unterricht (F2). Diese Frage fehlt mir aber !?
2. Fragen zur Technik-Ausstattung: 8 Variablen die mit "t." beginnen. 
3. Fragen zu vorhandenen Kompetenzen: 6 Variablen, die mit "k." beginnen.
4. Fragen zu Wünschen: 15 Variablen, die mit "w." beginnen.
5. Fragen zu Interessen: 6 Variablen, die mit ".i" beginnen.
6. Fragen direkt zur Nutzung von Audiemus: 15 Variablen, die mit "a." beginnen.

```{r}
summary(umfrage)
```

Eine erste Zusammenstellung der Verteilungen aller Variablen. Das ist im Allgemeinen nicht besonders hilfreich. Zwei Punkte sind aber vielleicht trotzdem beachtentswert.

1. 11 Personen von den 32 haben audiemus bereits eingesetzt (`a.eingesetzt`). Das ist eigentlich ein sehr hoher Prozentsatz und wahrscheinlich nicht über-repräsentativ für die Gesamtzahl von Deutschlehrer/innen. Andererseits aber ist verständlich, dass Nutzer/innen von _audiemus_ natürlich stärker motiviert sind. 

2. Weil 11 Personen _audiemus_ nutzen, müssen alle weitere Fragen die mit "a." beginnen, als Grundgesamt jene Leute nehmen, die _audiemus_ noch nicht benutzt haben. Umgekehrt beziehen sich die Erfahrungsfragen "e." auf die 11 Nutzer/innen. Die hohe Zahl an NAs ist natürlich auch dadurch bedingt.

3. In diesem Zusammenhang ist mir aufgefallen, dass es hier einen Fehler in der Excel-Tabelle gibt. In SurveyMonkey haben 3 Leute diese Frage übersprungen. Das hätte als `NA` sichtbar sein sollen. Eine Kontrolle im originalen Excel-Sheet zeigt mir aber, dass alle 32 Leute mit JA/NEIN ausgefüllt wurden. Da muss etwas falsch sein!

```{r}
library(forcats)
count(umfrage, schultyp)
table(umfrage$schultyp, umfrage$t.pc.ja)
count(umfrage, schultyp, t.pc.ja)
table(umfrage$t.pc.ja)
fct_count(umfrage$a.eingesetzt)

```

