---
title: "Proportional gestapelte Balkendiagramme"
author: "Peter Baumgartner"
date: '2017-04-22'
output:
  pdf_document:
    toc: yes
    toc_depth: '3'
  html_notebook:
    toc: yes
    toc_depth: 3
  word_document:
    toc: yes
    toc_depth: '3'
---
***

```{r label = "global-options", echo=FALSE, highlight=TRUE}
knitr::opts_chunk$set(
        message = F,
        error = F,
        warning = F,
        comment = NA,
        highlight = T,
        prompt = T,
        fig.path = "images/"
        )

if (!require("tidyverse")) 
        {install.packages("tidyverse", repos = 'http://cran.wu.ac.at/')
        library(tidyverse)}
if (!require("reshape2"))
        {install.packages("reshape2", repos = 'http://cran.wu.ac.at/')
        library(reshape2)}
if (!require("readxl"))
        {install.packages("readxl", repos = 'http://cran.wu.ac.at/')
        library(readxl)}
if (!require("pander"))
        {install.packages("pander", repos = 'http://cran.wu.ac.at/')
        library(pander)}
if (!require("ggplot2"))
        {install.packages("ggplot2", repos = 'http://cran.wu.ac.at/')
        library(ggplot2)}
if (!require("sjmisc"))
        {install.packages("sjmisc", repos = 'http://cran.wu.ac.at/')
        library(sjmisc)}
if (!require("sjPlot"))
        {install.packages("sjPlot", repos = 'http://cran.wu.ac.at/')
        library(sjPlot)}
if (!require("forcats"))
        {install.packages("forcats", repos = 'http://cran.wu.ac.at/')
        library(forcats)}

# lade Daten
umfrage <- readRDS("../daten/audiemus.rds")
```

# Explorative Grafiken

Diese Datei stellt die verschiedenen Fragenbatterien als proportional gestapelte Balkendidagramme dar. Das sind Balken, die die perzentuelle Verteilung der Items einer Frage in ihrer Gräße anzeigen. Es werden dabei alle Fragen einer Batterie untereinander zum besseren Vergleich dargestellt.

Ich habe die Grafiken derzeit noch nicht hübsche gemacht, d.h. keine detaillierte Beschreibung, bei den Farben, Schriftgrößten gespielt. Das ist vorerst nicht notwendig. Wahrscheinlich werde ich die meisten Grafiken für den Artikel sowieso nicht brauchen. Für ansprechende Folien für den Auftritt (das Referat, die Präsentation) ist ja noch Zeit…

## Ausstattung

```{r label="ausstattung", warning=FALSE, , fig.width=8, fig.height=6}
library(sjPlot)
ausstattung <- select(umfrage, c(9:4, 2))
#names(ausstattung) <- c("PCs", "Tablets", "WLAN")
sjp.stackfrq(ausstattung, digits = 0)
```

## IKT-Kompetenz

```{r label="ikt-kompetenz", warning=FALSE, , fig.width=8, fig.height=6}
library(sjPlot)
ikt.kompetenz <- select(umfrage, c(15:10))
sjp.stackfrq(ikt.kompetenz, digits = 0)
```

## Erfahrungen mit audiemus

```{r label="audiemus-erfahrung", warning=FALSE, fig.width=8, fig.height=6}
library(sjPlot)
audiemus.erfahrung <- select(umfrage, c(52:45))
sjp.stackfrq(audiemus.erfahrung, digits = 0)
```

## Förderliche Faktoren (Wünsche)

```{r label="wunsch", warning=FALSE, fig.width=8, fig.height=10}
library(sjPlot)
wunsch <- select(umfrage, c(30:16))
sjp.stackfrq(wunsch, digits = 0)
```
## Interesse an Forbildung

```{r label="interesse", warning=FALSE, fig.width=8, fig.height=5}
library(sjPlot)
interesse <- select(umfrage, c(36:31))
sjp.stackfrq(interesse, digits = 0)
```

## Warum wird nicht Audiumus benutzt?

```{r label="nutzung", warning=FALSE, fig.width=8, fig.height=5}
library(sjPlot)
audiemus.nutzung <- select(umfrage, c(44:39))
sjp.stackfrq(audiemus.nutzung, digits = 1)
```

# Grafiken neu codiert

Für mich sind derzeit die Daten zu den Wünschen die interessanteste Abbilung. Einerseits, weil sie recht umfang mögliche förderliche Faktoren abfrägt, andererseits aber auch, weil die Ergebnisse zum Teil überraschend sind. So kommt z.B. recht deutlich heraus, dass der Wunsch nach einer besseren technischen Ausstattung mäßiig ist und vor allemr Zusatzmaterialien (w.oer und w.plattform) und interaktive digitale Schulbücher gewünscht werden. 

In dieser Fragebatterie steckt sehr viel interessantes Material, das mit einer anderen Codierung vielleicht noch deutlischer visualisiert werden kann. Ich dichotomisiere die Skala, indem ich die Antwortvorgaben 1 - 3 ("trifft voll zu", "trifft weitgehend zu", "trifft überwiegend zu") auf "trifft zu" reduziere und die Antwortvorgaben 4 und 5 ("trifft eher nicht zu", "trifft gar nicht zu") in "trifft nicht zu" überführe.

```{r label="recodieren-von-wunsch" , warning=FALSE, fig.width=6, fig.height=10}
library(sjPlot)
library(sjmisc)
library(forcats)

# diese funktion könnte generalisiert werden
# indem noch weitere Parameter hinzugefügt werden,
# die aus einer liste von zwei character vektoren bestehen
# der erste vektor ist der neue (zusammengefasste) Level
# der andere Vektor beinhaltet die Levels, die zusammengefasst werden
my_fct_collapse <- function(df) {
        j = ncol(df)
        for (i in 1:j) {
                df[[i]] <- fct_collapse(df[[i]],
                             "trifft zu" = c("trifft voll zu",
                                             "trifft weitgehend zu",
                                             "trifft überwiegend zu"),
                             "trifft nicht zu" = c("trifft eher nicht zu",
                                                   "trifft gar nicht zu"))
        }
        df
}


wunsch.rec <- my_fct_collapse(wunsch)

```

```{r label="wunsch-recodiert", warning=FALSE, fig.width=8, fig.height=10}
sjp.stackfrq(wunsch.rec, digits = 1, geom.colors = "BrBG")
```


```{r label="wunsch-recodiert-likert", warning=FALSE, fig.width=8, fig.height=10}
sjp.likert(wunsch.rec, digits = 1, value = "sum.inside")
```

