---
title: "Proportional gestapelte Balkendiagramme"
author: "Peter Baumgartner"
date: '2017-04-22'
output:
  pdf_document:
    toc: yes
    toc_depth: '3'
  html_notebook:
    toc: yes
    toc_depth: 3
  word_document:
    toc: yes
    toc_depth: '3'
csl: ../article/apa.csl
bibliography: ../article/freiburg.bib
---
***

```{r label = "global-options", echo=FALSE, highlight=TRUE}
knitr::opts_chunk$set(
        message = F,
        error = F,
        warning = F,
        comment = NA,
        highlight = T,
        prompt = T,
        fig.path = "images/"
        )

if (!require("tidyverse")) 
        {install.packages("tidyverse", repos = 'http://cran.wu.ac.at/')
        library(tidyverse)}
if (!require("reshape2"))
        {install.packages("reshape2", repos = 'http://cran.wu.ac.at/')
        library(reshape2)}
if (!require("readxl"))
        {install.packages("readxl", repos = 'http://cran.wu.ac.at/')
        library(readxl)}
if (!require("pander"))
        {install.packages("pander", repos = 'http://cran.wu.ac.at/')
        library(pander)}
if (!require("ggplot2"))
        {install.packages("ggplot2", repos = 'http://cran.wu.ac.at/')
        library(ggplot2)}
if (!require("sjmisc"))
        {install.packages("sjmisc", repos = 'http://cran.wu.ac.at/')
        library(sjmisc)}
if (!require("sjPlot"))
        {install.packages("sjPlot", repos = 'http://cran.wu.ac.at/')
        library(sjPlot)}
if (!require("forcats"))
        {install.packages("forcats", repos = 'http://cran.wu.ac.at/')
        library(forcats)}
if (!require("REdaS"))
        {install.packages("REdaS", repos = 'http://cran.wu.ac.at/')
        library(REdaS)}

# lade Daten
umfrage <- readRDS("../daten/audiemus.rds")
```

# Schulform und Repräsentativität

```{r label="schulformen"}
schulform <- matrix(c(17, 100, 32, 4, 34, 19, 41, 253, 40, 5, 18, 13), 
                    ncol = 3, byrow = TRUE,
                    dimnames = list(c("Schulen", "weitergeleitet", "Lehrer/innen", "Rücklauf"),
                                    c("AHS", "NMS", "PTS")))
schulform <- as.data.frame(schulform)
schulform.t <- t(schulform)
schulform.t <- melt(schulform.t)
schulart <- schulform[c(1,4) , ]
fisher.test(schulart)
chisq.test(schulart, simulate.p.value = TRUE)
```

Die Stichprobe ist daher bezogen auf die Schulform bei beiden Tests nicht repräsentativ (Pearson Chi-Quadrat Test: p > .005).


# Explorative Grafiken

Diese Datei stellt die verschiedenen Fragenbatterien als proportional gestapelte Balkendidagramme dar. Das sind Balken, die die perzentuelle Verteilung der Items einer Frage in ihrer Gräße anzeigen. Es werden dabei alle Fragen einer Batterie untereinander zum besseren Vergleich dargestellt.

Ich habe die Grafiken derzeit noch nicht hübsche gemacht, d.h. keine detaillierte Beschreibung, bei den Farben, Schriftgrößten gespielt. Das ist vorerst nicht notwendig. Wahrscheinlich werde ich die meisten Grafiken für den Artikel sowieso nicht brauchen. Für ansprechende Folien für den Auftritt (das Referat, die Präsentation) ist ja noch Zeit…

## Ausstattung

```{r label="ausstattung", warning=FALSE, fig.width=8, fig.height=6}
library(sjPlot)
ausstattung <- select(umfrage, c(9:4, 2))
#names(ausstattung) <- c("PCs", "Tablets", "WLAN")
sjp.stackfrq(ausstattung, digits = 0)
```

## IKT-Kompetenz

```{r label="ikt-kompetenz", warning=FALSE, fig.width=8, fig.height=6}
library(sjPlot)
ikt.kompetenz <- select(umfrage, c(15:10))
sjp.stackfrq(ikt.kompetenz, digits = 0)
```

## Erfahrungen mit audiemus

```{r label="audiemus-erfahrung", warning=FALSE, fig.width=8, fig.height=6}
library(sjPlot)
audiemus.erfahrung <- select(umfrage, c(52:45))
sjp.stackfrq(audiemus.erfahrung, digits = 0)
```

## Förderliche Faktoren (Wünsche differenzenziert)

```{r label="wunsch", warning=FALSE, fig.width=8, fig.height=10}
library(sjPlot)
wunsch <- select(umfrage, c(30:16))
sjp.stackfrq(wunsch, digits = 0, geom.colors = "Blues")
```

## Wünsche differenzenziert und sortiert

Zum Vergleich nochmals die Wünsche differenziert, diesmal jedoch sortiert.

```{r label="wunsch-differenziert-sortiert", warning=FALSE, fig.width=8, fig.height=10}
library(sjPlot)
wunsch <- select(umfrage, c(30:16))
sjp.stackfrq(wunsch, digits = 0, geom.colors = "Blues", sort.frq = "first.asc")
```


## Interesse an Forbildung

```{r label="interesse", warning=FALSE, fig.width=8, fig.height=5}
library(sjPlot)
interesse <- select(umfrage, c(36:31))
sjp.stackfrq(interesse, digits = 0)
```

## Warum wird nicht Audiumus benutzt?

```{r label="nutzung", warning=FALSE, fig.width=8, fig.height=5}
library(sjPlot)
audiemus.nutzung <- select(umfrage, c(44:39))
sjp.stackfrq(audiemus.nutzung, digits = 1)
```

# Förderliche Faktoren neu codiert

Für mich sind derzeit die Daten zu den Wünschen die interessanteste Abbilung. Einerseits, weil sie recht umfang mögliche förderliche Faktoren abfrägt, andererseits aber auch, weil die Ergebnisse zum Teil überraschend sind. So kommt z.B. recht deutlich heraus, dass der Wunsch nach einer besseren technischen Ausstattung mäßiig ist und vor allemr Zusatzmaterialien (w.oer und w.plattform) und interaktive digitale Schulbücher gewünscht werden. 

In dieser Fragebatterie steckt sehr viel interessantes Material, das mit einer anderen Codierung vielleicht noch deutlischer visualisiert werden kann. Ich dichotomisiere die Skala, indem ich die Antwortvorgaben 1 - 3 ("trifft voll zu", "trifft weitgehend zu", "trifft überwiegend zu") auf "trifft zu" reduziere und die Antwortvorgaben 4 und 5 ("trifft eher nicht zu", "trifft gar nicht zu") in "trifft nicht zu" überführe.

```{r label="recodieren-von-wunsch" , warning=FALSE, fig.width=6, fig.height=10}
library(sjPlot)
library(sjmisc)
library(forcats)

# diese funktion könnte generalisiert werden
# indem noch weitere Parameter hinzugefügt werden,
# die aus einer liste von zwei character vektoren bestehen
# der erste vektor ist der neue (zusammengefasste) Level
# der andere Vektor beinhaltet die Levels, die zusammengefasst werden
my_fct_collapse <- function(df) {
        j = ncol(df)
        for (i in 1:j) {
                df[[i]] <- fct_collapse(df[[i]],
                             "trifft zu" = c("trifft voll zu",
                                             "trifft weitgehend zu",
                                             "trifft überwiegend zu"),
                             "trifft nicht zu" = c("trifft eher nicht zu",
                                                   "trifft gar nicht zu"))
        }
        df
}


wunsch.rec <- my_fct_collapse(wunsch)

```

## Wünsche ja/nein mit zentrierte Linie

```{r label="wunsch-recodiert-likert", warning=FALSE, fig.width=8, fig.height=10}
sjp.likert(wunsch.rec, digits = 1, value = "sum.inside", geom.colors = "BrBG", sort.frq = "pos.desc")
```

Die Ja/nein-Zentrierung à la Likter-Skala ist nicht so erhellend, wir das normale gestapelte Balkendiagram.

## Balken-Diagramm: ja/nein Wünsche

```{r label="wunsch-recodiert", warning=FALSE, fig.width=8, fig.height=10}
sjp.stackfrq(wunsch.rec, digits = 1, geom.colors = "BrBG", sort.frq = "first.asc")
```

# Verschiedene Signifikanz-Tests

## Chi-Quadrat Homogenitätstest

Ist die Verteilung vn Häufigkeiten in verschiedenen Gruppen gleich, bzw. sind die Unterschiede nur durch Zufälle bestimmt?

Wegen der geringen Zahlen muss ich hier die Monte Caralo Simulation verwenden.

```{r chi-qudarat-homogenity-test}
table(wunsch.rec$w.ausstattung, wunsch.rec$w.fachbildung)
chisq.test(table(wunsch.rec$w.ausstattung, wunsch.rec$w.fachbildung), simulate.p.value = TRUE)
```

Es ergibt sich hier keine Signifikanz, was mich wundert. Das Problem liegt darin, dass die Fallzahlen in der zweiten Spalte zu klein ist. Als Faustregel gilt, dass die zu erwarteten Häufigkeiten über 5 liegen sollten [@hatzinger_r:_2014, S. 285]. 

## Exakter Test nach Fisher

Abhilfe schafft hier der exakte Test nach Fischer. Dabei "werden alle denkbaren Kreuztabellen mit denselben Randsummen wie in der Stichprobe bestimmt, die mindestens so stark wie die der Stichprobe gegen die Nullhypothese sprechen" [@hatzinger_r:_2014, S. 285].

```{r fisher-test}
ff1 <- matrix(c(25, 4, 14, 15), nr = 2, byrow = TRUE)
rownames(ff1) <- c("Fachdidaktik", "Ausstattung")
colnames(ff1) <- c("Ja", "Nein")
fisher.test(ff1)
```
Hier gibt es nun ein deutliches signifikantes Ergebnis. Allerdings ist die händische Eingabe mit der Funktion `c` etwas umständlich. 

```{r fisher-tests-with-other-variables}
ff2 <- matrix(c(25, 4, 24, 4), nr = 2, byrow = TRUE)
rownames(ff2) <- c("Fachdidaktik", "Medienkompetenz")
colnames(ff2) <- c("Ja", "Nein")
fisher.test(ff2)

ff3 <- matrix(c(25, 4, 22, 6), nr = 2, byrow = TRUE)
rownames(ff3) <- c("Fachdidaktik", "Didaktik")
colnames(ff3) <- c("Ja", "Nein")
fisher.test(ff3)

ff4 <- matrix(c(22, 6, 14, 15), nr = 2, byrow = TRUE)
rownames(ff4) <- c("Didaktik", "Ausstattung")
colnames(ff4) <- c("Ja", "Nein")
fisher.test(ff4)

ff5 <- matrix(c(24, 4, 14, 15), nr = 2, byrow = TRUE)
rownames(ff5) <- c("Medienkompetenz", "Ausstattung")
colnames(ff5) <- c("Ja", "Nein")
fisher.test(ff5)
```

## Odds-Ratio-Test (Chancenverhältnis)

Hier wird ebenfalls gefragt, ob sich zwei Gruppen in ihren Häufigkeiten unterscheiden. Der Chi-Quadrat und Fisher-Test sagt bloß aus, ob es signifikante Unterschiede gibt, aber nicht wie groß die Unterschiede sind. Das bedeutet, dass bei großen Stichproben selbst kleine Unterschiede (Effektgrößen) signifikant sind.

Mit dem Test zum Odds-Ratio-Test wird nach dem Verhältnis der Anteile gefragt, der unabängig von der Stichprobe ist.



```{r odds-ratio-tests}
or.ff1 <- odds_ratios(as.table(ff1))
summary(or.ff1)
or.ff2 <- odds_ratios(as.table(ff2))
summary(or.ff2)
or.ff3 <- odds_ratios(as.table(ff3))
summary(or.ff3)
or.ff4 <- odds_ratios(as.table(ff4))
summary(or.ff4)
or.ff5 <- odds_ratios(as.table(ff5))
summary(or.ff5)
        
```
Hier zeigt sich nun, dass der Unterschied von didaktischer Ausbildung zur Ausstattung zwar noch auf dem Niveau p < 0,05 signifikant ist, aber diese Effektstärke im Vergleich zum Chancenverhältnis von Fachdidaktik und Ausstattung nur etwa halb so groß ist.


# Literatur
