---
title: "Daten explorieren (1)"
author: "Peter Baumgartner"
date: "2017-03-20"
output: 
        html_notebook:
                toc: yes
                toc_depth: 3
                
---
***

```{r label = "global-options", echo=FALSE, highlight=TRUE}
knitr::opts_chunk$set(
        message = F,
        error = F,
        warning = F,
        comment = NA,
        highlight = T,
        prompt = T
        )

if (!require("tidyverse")) 
        {install.packages("tidyverse", repos = 'http://cran.wu.ac.at/')
        library(tidyverse)}
if (!require("reshape2"))
        {install.packages("reshape2", repos = 'http://cran.wu.ac.at/')
        library(reshape2)}
if (!require("readxl"))
        {install.packages("readxl", repos = 'http://cran.wu.ac.at/')
        library(readxl)}
if (!require("pander"))
        {install.packages("pander", repos = 'http://cran.wu.ac.at/')
        library(pander)}


```

# Daten explorieren

## Daten einspielen


Die Daten sind nun in einem R lesbaren Format bereinigt und als `tidy data` vorhanden. Sie können nun in R geladen werden.


```{r lade-daten}
umfrage <- readRDS("../daten/umfrage.rds")

```

Die Daten können nun entsprechend ihrer Struktur inspiziert werden.

```{r inspiziere-daten}
str(umfrage)
```

Die Datei hat ingesamt `r nrow()` (Reihen), das sind "Beobachtungen", d.h. befragte Personen. Es gibt `r ncol()` Spalten das sind Variable.

Der Datensatz gliedert sich in 5 große Bereiche:

1. Allgemeine Fragen: Variable `schultyp` (F1) und Einsatz von Medien im Unterricht (F2). Diese Frage fehlt mir aber !?
2. Fragen zur Technik-Ausstattung: 8 Variablen die mit "t." beginnen. 
3. Fragen zu vorhandenen Kompetenzen: 6 Variablen, die mit "k." beginnen.
4. Fragen zu Wünschen: 15 Variablen, die mit "w." beginnen.
5. Fragen zu Interessen: 6 Variablen, die mit ".i" beginnen.
6. Fragen direkt zur Nutzung von Audiemus: 15 Variablen, die mit "a." beginnen.
