---
title: "Daten zusammenspielen"
author: "Peter Baumgartner"
date: "2017-03-19"
output: 
        html_notebook:
                toc: yes
                toc_depth: 3
                
---
***

```{r label = "global-options", echo=FALSE, highlight=TRUE}
knitr::opts_chunk$set(
        message = F,
        error = F,
        warning = F,
        comment = NA,
        highlight = T,
        prompt = T
        )

if (!require("tidyverse")) 
        {install.packages("tidyverse", repos = 'http://cran.wu.ac.at/')
        library(tidyverse)}
if (!require("reshape2"))
        {install.packages("reshape2", repos = 'http://cran.wu.ac.at/')
        library(reshape2)}
if (!require("readxl"))
        {install.packages("readxl", repos = 'http://cran.wu.ac.at/')
        library(readxl)}
if (!require("pander"))
        {install.packages("pander", repos = 'http://cran.wu.ac.at/')
        library(pander)}

# install packages for writing Excel file (xlsx-format)
if (!require("xlsx")) 
        {install.packages("xlsx", repos = 'http://cran.wu.ac.at/')
        library(xlsx)}
if (!require("rJava"))
        {install.packages("rJava", repos = 'http://cran.wu.ac.at/')
        library(rJava)}
if (!require("xlsxjars"))
        {install.packages("xlsxjars", repos = 'http://cran.wu.ac.at/')
        library(xlsxjars)}


```

# Daten aus Excelsheets zusammenfügen

```{r combine-all-data-sets}


tirol1 <- readRDS("../daten/tirol.1.rds")
tirol2 <- readRDS("../daten/tirol.2.rds")
tirol3 <- readRDS("../daten/tirol.3.rds")
tirol4 <- readRDS("../daten/tirol.4.rds")
tirol5 <- readRDS("../daten/tirol.5.rds")
tirol0 <- do.call("cbind", list(tirol1, tirol2, tirol3, tirol4, tirol5))
tirol0 <- as_tibble(tirol0)
saveRDS(tirol0, file = "../daten/tirol0.rds")

write.xlsx(x = tirol0, file = "../daten/tirol0.xlsx",
           sheetName = "Umfrage", col.names = TRUE, showNA = TRUE)
      
```



# Kommentare in eigene Datei speichern

Zur besseren Übersicht habe ich alle Kommentare (`note.…`) in einer eigenen Datei abgespeichert. Ich weiß jedoch nicht, ob das sinnvoll ist oder vielmehr schädlich, weil ich dann die Kommentare nicht gleich unmittelbar einsehen kann. (Das wird sich weisen.)

```{r kommentare-beseitigen-und-abspeichern}

tirol.notes <- select(tirol0, starts_with("note."))
tirol <- select(tirol0, -starts_with("note."))
write.xlsx(x = tirol, file = "../daten/audiemus.xlsx", 
           sheetName = "Umfrage-Codes", col.names = TRUE, showNA = TRUE, append = FALSE) 
write.xlsx(x = tirol.notes, file = "../daten/audiemus.xlsx", 
           sheetName = "Kommentare", col.names = TRUE, showNA = TRUE, append = TRUE) 
saveRDS(tirol, file = "../daten/umfrage.rds" )
saveRDS(tirol.notes, file = "../daten/kommentare.rds" )
```

# Variablen faktorisieren

Dieser Teil hat sich inzwischen erledigt. Hier hatte ich etwas umständlich viele Versionen ausprobiert: 

* Ursprünglich hatte ich als Ausprägung nur 1-5 (als Zeichenkette, nicht als Zahl!) oben übergeben. Das ist aber nicht selbsterklärend und erfordert eine Codierungstabelle. 
* Danach habe ich gleich die Ausprägungen selbst übergeben. Das hat aber den Nachteil, dass dann die Tabelle (das Datenset) sehr unübersichtlicht wird. 
* Die Ausprägungen werden in der alphabetischen Reihenfolge der Faktoren in der Grafik dargestellt. Das ist nicht nur unschön, sondern verwirrend. So beginnt die Grafik dann mit "ausbaufähig" und "sehr gut" kommt ganz hinten.
* Die Ausprägungen sind aber jetzt immer noch Zeichenketten-Variablen, Tyus "char" gespeichert wie z.B. "sehr gut", "ausreichend" etc. Sie müsssen in Faktor-Variablen mit unterschiedlichen Ausprägungen ("levels") umgewandelt werden. Der Befehl dazu lautet:

In der Zwischenzeit habe ich dies jeweils direkt bei den jeweiligen Codierungen bei den "anderen"get-data" Dateien gemacht. Meine jetztige Lösung besteht darin, dass

* die faktoriellen Daten (wie ursprünglich) mit Zahlen codiert werden
* danach aber die Variable als Faktor sowohl mit Levels als auch den dazugehörigen Labels in der richtigen Reihefolge codiert werden.
* außerdem habe ich --- dort wo es sinnvoll ist --- auch noch geordnet (ordered = TRUE)

Es ist extrem wichtig auch gleich die Reihenfolge festzulegen, weil ansonsten die Darstellung in den Grafiken alfabetisch erfolgt, d.h. in der Reihenfolge "ausbaufähig", "ausreichend", "nicht vorhanden", "schlecht", sehr gut". Um das zu verhindern müssen mit der Umwandlung auch Namen der Ausprägungen ("levels") in der richtigen Reihenfolge übergeben werden. 

***

In der Zwischenzeit habe die Faktorisierung der Variablen gleich mit der richtigen Reihenfolge von Kategorien und Etiketten bzw. Bezeichnungen ("levels and labels") vorgenommen. Das Muster für den entsprechnden Code ist:

        tirol.1$t.pc.ja <- factor(as.factor(tirol.1$t.pc.ja), 
                levels = c(1, 2, 3, 4, 5), 
                labels = c("sehr gut", "ausreichend", "ausbaufähig", 
                        "schlecht", "nicht vorhanden"),
                ordered = TRUE)


# Abspeichern als R- und Excel-Datei
```{r save-data}
audiemus <- tirol

saveRDS(audiemus, file = "../daten/audiemus.rds")

write.xlsx(x = audiemus, file = "../daten/audiemus.xlsx",
           sheetName = "Umfrage-Factors", col.names = TRUE, showNA = TRUE, append = TRUE)
      
```

