---
title: "Daten bereinigen (5)"
author: "Peter Baumgartner"
date: "2017-03-19"
output: 
        html_notebook:
                toc: yes
                toc_depth: 3
                
---
***

```{r label = "global-options", echo=FALSE, highlight=TRUE}
knitr::opts_chunk$set(
        message = F,
        error = F,
        warning = F,
        comment = NA,
        highlight = T,
        prompt = T
        )

if (!require("tidyverse")) 
        {install.packages("tidyverse", repos = 'http://cran.wu.ac.at/')
        library(tidyverse)}
if (!require("reshape2"))
        {install.packages("reshape2", repos = 'http://cran.wu.ac.at/')
        library(reshape2)}
if (!require("readxl"))
        {install.packages("readxl", repos = 'http://cran.wu.ac.at/')
        library(readxl)}
if (!require("pander"))
        {install.packages("pander", repos = 'http://cran.wu.ac.at/')
        library(pander)}
if (!require("forcats"))
        {install.packages("forcats", repos = 'http://cran.wu.ac.at/')
        library(forcats)}


```

# Daten bereinigen

Ich gehe hier im Großen und Ganzen äquivalent vor, wie es in der Datei `get-data.1.Rmd` ausführlich beschrieben habe.

```{r load-first-sheet-of-excel-file-into-r-memory}

umfrage.5 <- read_excel(
        "../daten/umfrage-tirol-36tn.xlsx",
        sheet = 5,
        col_names = TRUE,
        col_types = NULL,
        na = "",
        skip = 0
        )
saveRDS(umfrage.5, file = "../daten/umfrage-tirol.5.rds")

```



# Unterschiede zu den vorigen Dateien

In diesem Dateset gibt es nun --- gegenüber den vier anderen Excel-Blättern einige Besonderheiten. 

**Frage 2:**

Die Frage "Setzen Sie in Ihrem Deutschunterricht digitale Medien ein?" muss in ihrer Antwortreihefolge geändert werden, damit auch diese Frage als _geordnete_ kategoriale Variable angesehen werden kann. Die Reihenfolge "ja, nein, manchmal, fast nie" muss in "ja, manchmal, fast nie, nein" umsortiert werden.

**Frage 6:**

"Wenn Sie die Hörplattform audiemus NICHT in ihrem Unterricht eingesetzt haben --- warum nicht? (mehrere Antwortmöglichkeiten)" muss aus zwei Gründen besonders behandelt werden. 

Diese Frage wurde in der Excel-Datei in ihrer Struktur falsch organisiert: Statt "trifft zu" bzw. "trifft nicht zu" wurde eine Rangordnung mit "trifft voll zu", "trifft weitgehend zu" etc. vorgesehen. Da aber dann immer nur "trifft voll zu" ausgefüllt wurde, konnte dies leicht behoben werden.

1. Es ist zwischen dem Nicht-Ankreuzen eines der sechs Items und ein völliges Überspringen der Antwort (keine Antwort = NA) zu unterscheiden. Dazu muss das Antwortverhalten insgesamt angesehen werden: Gibt es weder bei den Items noch bei "Sonstiges" eine Antwort, dann muss 'NA' codiert werden. Bei allen anderen Fällen muss ein Nicht-Ankreuzen eines der sechs Items als "nein" (d.h. "trifft nicht zu") gewertet werden.

2. Die Antworten unter "Sonstiges" müssen ebenfalls kategorisiert und entsprechend codiert werden. Es zeigt sich, dass bis auf einen Fall "Beispiele zum Deutschbuch, zu wenig Stunden, andere Portale" die Antorten auf "Plattform (bisher) unbekannt" reduziert werden können. Auch Antworten wie "noch keine Zeit gehabt, mich damit auseinander zu setzen", sind mit "unbekannt" zu codieren. In diesem Zusammenhang fällt auf, dass das Item "keine Zeit" unterschiedlich interpretiert werden kann:
    a) Keine Zeit im Unterricht --- z.B. wegen großer Stofffülle --- die Plattform einzusetzen und
    b) Keine Zeit in der eigenen Vorbereitung sich damit auseinander zu setzen.

Unabhängig welche Interpretation gewählt wurde, bleibt die Grundintention des Zeitmangels-Items bestehen: Keine entsprechende Prioritätensetzung. 

**Zusammenfassung:** Nach einer Durchsicht des jeweiligen Antwortverhaltens der einzelnen Teilnehmer/innen wurde die Frage 6 in zweifacher Weise recodiert:

1. Die "Plattform nicht gekannt"-Anmerkungen unter "Sonstiges" wurden in einer eigenen Variablen `a.unbekannt` zusammengefasst.
2. Die Frage ist nur zu beantworten, wenn die Frage 5 "Haben Sie die Hörplattform 'audiemus' in Ihrem Deutschunterricht eingesetzt?" Wurde die Frage mit "ja" beantwortet, dann können alle Items von Frage 6 mit `nutze audiemus` kodiert werden.
3. Nur wenn Frage 4 mit "nein" **und** kein einziges Item der Antwortmöglichkeiten von Frage 5 ausgefüllt wurden, soll eine Nicht-Beantwortung der einzelnen Items als `NA` kodiert werden.

Wichtig ist die Reihefolge der Codierung:

1. Wenn "audiemus" benutzt wird, sind alle 5 Items der Frage 6 mit `nutze audiemus` codieren. Damit gibt es kein `NA` mehr für diese Items. Das ist für die späteren Abfragen wichtig und muss daher am Beginn der Recodierung stehen.
2. Wenn es irgendwo bei den fünf Items eine Antwort "trifft zu" gab, dann sind die anderen `NA`-Items als "trifft nicht zu" zu beantworten. Damit ich diese Peronen finde, habe ich das originale Excel-Sheet in der Spalte `note.audiemus` mit dem Schlüsselwort `Antwort` versehen.
3. Wenn es nur im Feld `note.audiemus` eine Antwort gab, dann sind ebenfalls alle `NA`-Items als "trifft nicht zu". Aber Achtung: Die Abfrage mit dem Feld `note.audiemus` muss von der Meldung `k.A.`, die ich händisch eingefügt unterschieden. `k.A.` bedeutet, dass kein Item dieser Frage beantwortet wurde (also alle Items ein `NA` führen) und gleichzeitig aber die Frage 5 mit `nein` beantwortet wurde.

Wichtig ist auch noch anzumerken, dass die Abfrage zu `NA`s nicht mit Operatoren (`==` oder `!=`) möglich ist. sondern `ìs.na()` verwendet werden muss, z.B. `is.na(tirol.5$a.kein.interesse)`.


```{r auspraegungen-in-variable-ueberfuehren}

# vertausche-reihen-und-spalten
tirol.5 <- as_tibble(t(umfrage.5))

# medien.deutsch = FRAGE 1
# Achtung: Hier auf die Reihefolge achten: 
# Ja, nein, manchmal, fast nie -> ja, manchmal, fast nie, nein
tirol.5$V2[tirol.5$V2 == "x"] <- 1 # ja
tirol.5$V2[tirol.5$V3 == "x"] <- 4 # nein
tirol.5$V2[tirol.5$V4 == "x"] <- 2 # manchmal
tirol.5$V2[tirol.5$V5 == "x"] <- 3 # fast nie
names(tirol.5)[names(tirol.5) == 'V2'] <- 'medien.deutsch'
tirol.5$medien.deutsch <- factor(as.factor(tirol.5$medien.deutsch),
        levels = c(1, 2, 3, 4),
        labels = c("ja", "manchmal", "fast nie", "nein"),
        ordered = TRUE)


# a steht für audiemus

# a.eingesetzt = FRAGE 4
tirol.5$V6[tirol.5$V7 == "x"] <- 1
tirol.5$V6[tirol.5$V8 == "x"] <- 2
names(tirol.5)[names(tirol.5) == 'V6'] <- 'a.eingesetzt'
tirol.5$a.eingesetzt <- factor(as.factor(tirol.5$a.eingesetzt), 
        levels = c(1, 2), 
        labels = c("ja", "nein"))

########

# FRAGEN-BATTERIE 5:  Warum nicht eingesetzt?
# a steht für audiemus


# a.keine.zeit
tirol.5$V10[tirol.5$V11 == "x"] <- 1
names(tirol.5)[names(tirol.5) == 'V10'] <- 'a.keine.zeit'
tirol.5$a.keine.zeit <- factor(as.factor(tirol.5$a.keine.zeit), 
        levels = c(2, 1, 0), 
        labels = c("nutze audiemus", "trifft zu", "trifft nicht zu"))
tirol.5$a.keine.zeit[tirol.5$a.eingesetzt == "ja"] <- "nutze audiemus"



# a.kein.interesse
tirol.5$V16[tirol.5$V17 == "x"] <- 1
names(tirol.5)[names(tirol.5) == 'V16'] <- 'a.kein.interesse'
tirol.5$a.kein.interesse <- factor(as.factor(tirol.5$a.kein.interesse), 
        levels = c(2, 1, 0), 
        labels = c("nutze audiemus", "trifft zu", "trifft nicht zu"))
tirol.5$a.kein.interesse[tirol.5$a.eingesetzt == "ja"] <- "nutze audiemus"



# a.keine.technik
tirol.5$V22[tirol.5$V23 == "x"] <- 1
names(tirol.5)[names(tirol.5) == 'V22'] <- 'a.keine.technik'
tirol.5$a.keine.technik <- factor(as.factor(tirol.5$a.keine.technik), 
        levels = c(2, 1, 0), 
        labels = c("nutze audiemus", "trifft zu", "trifft nicht zu"))
tirol.5$a.keine.technik[tirol.5$a.eingesetzt == "ja"] <- "nutze audiemus"


# a.keine.kompetenz
tirol.5$V28[tirol.5$V29 == "x"] <- 1
names(tirol.5)[names(tirol.5) == 'V28'] <- 'a.keine.kompetenz'
tirol.5$a.keine.kompetenz <- factor(as.factor(tirol.5$a.keine.kompetenz), 
        levels = c(2, 1, 0), 
        labels = c("nutze audiemus", "trifft zu", "trifft nicht zu"))
tirol.5$a.keine.kompetenz[tirol.5$a.eingesetzt == "ja"] <- "nutze audiemus"


# a.zu.kompliziert
tirol.5$V34[tirol.5$V35 == "x"] <- 1
names(tirol.5)[names(tirol.5) == 'V34'] <- 'a.zu.kompliziert'
tirol.5$a.zu.kompliziert <- factor(as.factor(tirol.5$a.zu.kompliziert), 
        levels = c(2, 1, 0), 
        labels = c("nutze audiemus", "trifft zu", "trifft nicht zu"))
tirol.5$a.zu.kompliziert[tirol.5$a.eingesetzt == "ja"] <- "nutze audiemus"

# a.unbekannt (nachträglich kodiert!!)
tirol.5$V99[tirol.5$V99 == "x"] <- 1
names(tirol.5)[names(tirol.5) == 'V99'] <- 'a.unbekannt'
tirol.5$a.unbekannt <- factor(as.factor(tirol.5$a.unbekannt), 
        levels = c(2, 1, 0), 
        labels = c("nutze audiemus", "trifft zu", "trifft nicht zu"))
tirol.5$a.unbekannt[tirol.5$a.eingesetzt == "ja"] <- "nutze audiemus"

###########

### FRAGEN-BATTERIE 6: Erfahrungen des Einsatzes
# e steht für audiemus-Erfahrung

# e.technik.ok
tirol.5$V43[tirol.5$V44 == "x"] <- 1
tirol.5$V43[tirol.5$V45 == "x"] <- 2
tirol.5$V43[tirol.5$V46 == "x"] <- 3
tirol.5$V43[tirol.5$V47 == "x"] <- 4
tirol.5$V43[tirol.5$V48 == "x"] <- 5
names(tirol.5)[names(tirol.5) == 'V43'] <- 'e.technik.ok'
tirol.5$e.technik.ok <- factor(as.factor(tirol.5$e.technik.ok), 
        levels = c(1, 2, 3, 4, 5), 
        labels = c("trifft voll zu", "trifft weitgehend zu", 
                   "trifft überwiegend zu", "trifft eher nicht zu", "trifft gar nicht zu"),
        ordered = TRUE)



# e.usability
tirol.5$V50[tirol.5$V51 == "x"] <- 1
tirol.5$V50[tirol.5$V52 == "x"] <- 2
tirol.5$V50[tirol.5$V53 == "x"] <- 3
tirol.5$V50[tirol.5$V54 == "x"] <- 4
tirol.5$V50[tirol.5$V55 == "x"] <- 5
names(tirol.5)[names(tirol.5) == 'V50'] <- 'e.usability'
tirol.5$e.usability <- factor(as.factor(tirol.5$e.usability), 
        levels = c(1, 2, 3, 4, 5), 
        labels = c("trifft voll zu", "trifft weitgehend zu", 
                   "trifft überwiegend zu", "trifft eher nicht zu", "trifft gar nicht zu"),
        ordered = TRUE)


# e.zielgruppe
tirol.5$V57[tirol.5$V58 == "x"] <- 1
tirol.5$V57[tirol.5$V59 == "x"] <- 2
tirol.5$V57[tirol.5$V60 == "x"] <- 3
tirol.5$V57[tirol.5$V61 == "x"] <- 4
tirol.5$V57[tirol.5$V62 == "x"] <- 5
names(tirol.5)[names(tirol.5) == 'V57'] <- 'e.zielgruppe'
tirol.5$e.zielgruppe <- factor(as.factor(tirol.5$e.zielgruppe), 
        levels = c(1, 2, 3, 4, 5), 
        labels = c("trifft voll zu", "trifft weitgehend zu", 
                   "trifft überwiegend zu", "trifft eher nicht zu", "trifft gar nicht zu"),
        ordered = TRUE)


# e.relevant
tirol.5$V64[tirol.5$V65 == "x"] <- 1
tirol.5$V64[tirol.5$V66 == "x"] <- 2
tirol.5$V64[tirol.5$V67 == "x"] <- 3
tirol.5$V64[tirol.5$V68 == "x"] <- 4
tirol.5$V64[tirol.5$V69 == "x"] <- 5
names(tirol.5)[names(tirol.5) == 'V64'] <- 'e.relevant'
tirol.5$e.relevant <- factor(as.factor(tirol.5$e.relevant), 
        levels = c(1, 2, 3, 4, 5), 
        labels = c("trifft voll zu", "trifft weitgehend zu", 
                   "trifft überwiegend zu", "trifft eher nicht zu", "trifft gar nicht zu"),
        ordered = TRUE)


# e.motivierend
tirol.5$V71[tirol.5$V72 == "x"] <- 1
tirol.5$V71[tirol.5$V73 == "x"] <- 2
tirol.5$V71[tirol.5$V74 == "x"] <- 3
tirol.5$V71[tirol.5$V75 == "x"] <- 4
tirol.5$V71[tirol.5$V76 == "x"] <- 5
names(tirol.5)[names(tirol.5) == 'V71'] <- 'e.motivierend'
tirol.5$e.motivierend <- factor(as.factor(tirol.5$e.motivierend), 
        levels = c(1, 2, 3, 4, 5), 
        labels = c("trifft voll zu", "trifft weitgehend zu", 
                   "trifft überwiegend zu", "trifft eher nicht zu", "trifft gar nicht zu"),
        ordered = TRUE)



# e.zusatzmaterial
tirol.5$V78[tirol.5$V79 == "x"] <- 1
tirol.5$V78[tirol.5$V80 == "x"] <- 2
tirol.5$V78[tirol.5$V81 == "x"] <- 3
tirol.5$V78[tirol.5$V82 == "x"] <- 4
tirol.5$V78[tirol.5$V83 == "x"] <- 5
names(tirol.5)[names(tirol.5) == 'V78'] <- 'e.zusatzmaterial'
tirol.5$e.zusatzmaterial <- factor(as.factor(tirol.5$e.zusatzmaterial), 
        levels = c(1, 2, 3, 4, 5), 
        labels = c("trifft voll zu", "trifft weitgehend zu", 
                   "trifft überwiegend zu", "trifft eher nicht zu", "trifft gar nicht zu"),
        ordered = TRUE)


# e.testmodus
tirol.5$V85[tirol.5$V86 == "x"] <- 1
tirol.5$V85[tirol.5$V87 == "x"] <- 2
tirol.5$V85[tirol.5$V88 == "x"] <- 3
tirol.5$V85[tirol.5$V89 == "x"] <- 4
tirol.5$V85[tirol.5$V90 == "x"] <- 5
names(tirol.5)[names(tirol.5) == 'V85'] <- 'e.testmodus'
tirol.5$e.testmodus <- factor(as.factor(tirol.5$e.testmodus), 
        levels = c(1, 2, 3, 4, 5), 
        labels = c("trifft voll zu", "trifft weitgehend zu", 
                   "trifft überwiegend zu", "trifft eher nicht zu", "trifft gar nicht zu"),
        ordered = TRUE)


# e.praktikabel
tirol.5$V92[tirol.5$V93 == "x"] <- 1
tirol.5$V92[tirol.5$V94 == "x"] <- 2
tirol.5$V92[tirol.5$V95 == "x"] <- 3
tirol.5$V92[tirol.5$V96 == "x"] <- 4
tirol.5$V92[tirol.5$V97 == "x"] <- 5
names(tirol.5)[names(tirol.5) == 'V92'] <- 'e.praktikabel'
tirol.5$e.praktikabel <- factor(as.factor(tirol.5$e.praktikabel), 
        levels = c(1, 2, 3, 4, 5), 
        labels = c("trifft voll zu", "trifft weitgehend zu", 
                   "trifft überwiegend zu", "trifft eher nicht zu", "trifft gar nicht zu"),
        ordered = TRUE)


# Kommentarspalten umbenennen:

names(tirol.5)[names(tirol.5) == 'V40'] <- 'note.audiemus'
names(tirol.5)[names(tirol.5) == 'V49'] <- 'note.technik.ok'
names(tirol.5)[names(tirol.5) == 'V70'] <- 'note.relevant'
names(tirol.5)[names(tirol.5) == 'V91'] <- 'note.test'
names(tirol.5)[names(tirol.5) == 'V98'] <- 'note.praktikabel'

# Wenn es irgend eine Antwort zu den 6 Items oder bei den Anmerkungen gab, 
# dann sind alle `NA`-Werte mit "trifft nicht zu" zu kodieren.
# #########################################################################
tirol.5$a.keine.zeit[tirol.5$note.audiemus == "Antwort" &
                             is.na(tirol.5$a.keine.zeit)] <- "trifft nicht zu"
tirol.5$a.kein.interesse[tirol.5$note.audiemus == "Antwort" &
                              is.na(tirol.5$a.kein.interesse)] <- "trifft nicht zu"
tirol.5$a.keine.technik[tirol.5$note.audiemus == "Antwort" &
                              is.na(tirol.5$a.keine.technik)] <- "trifft nicht zu"
tirol.5$a.keine.kompetenz[tirol.5$note.audiemus == "Antwort" &
                             is.na(tirol.5$a.keine.kompetenz)] <- "trifft nicht zu"
tirol.5$a.zu.kompliziert[tirol.5$note.audiemus == "Antwort" &
                             is.na(tirol.5$a.zu.kompliziert)] <- "trifft nicht zu"
tirol.5$a.unbekannt[tirol.5$note.audiemus == "Antwort" &
                             is.na(tirol.5$a.unbekannt)] <- "trifft nicht zu"

# Wenn es keine Antwort auf die 5 Items gabe, aber kommentiert wurde,
# dann sind ebenfalls alle `NA`-Werte mit "trifft nicht zu" zu kodieren.
# ##########################################################################

tirol.5$a.keine.zeit[tirol.5$note.audiemus != "k.A." &
                     is.na(tirol.5$a.keine.zeit)] <- "trifft nicht zu"
tirol.5$a.kein.interesse[tirol.5$note.audiemus != "k.A." &
                                 is.na(tirol.5$a.kein.interesse)] <- "trifft nicht zu"
tirol.5$a.keine.technik[tirol.5$note.audiemus != "k.A." &
                                is.na(tirol.5$a.keine.technik)] <- "trifft nicht zu"
tirol.5$a.keine.kompetenz[tirol.5$note.audiemus != "k.A." &
                                  is.na(tirol.5$a.keine.kompetenz)] <- "trifft nicht zu"
tirol.5$a.zu.kompliziert[tirol.5$note.audiemus != "k.A." &
                                 is.na(tirol.5$a.zu.kompliziert)] <- "trifft nicht zu"
tirol.5$a.unbekannt[tirol.5$note.audiemus != "k.A." &
                            is.na(tirol.5$a.unbekannt)] <- "trifft nicht zu"

```


Wie oben gehört jetzt entsprechend mit jeder Variablen verfahren. Gleichzeitig müsste jedoch die Code-Tabelle erstellt werden. Das mache ich später, bzw. könnte ich delegieren.

```{r loesche-ueberfluessige-spalten-und-zeilen}


tirol.5[c(1, 3:5, 7:9, 11:15, 17:21, 23:27, 29:33, 35:39, 41:42, 44:48,
          51:56, 58:63, 65:69, 72:77, 79:84, 86:90, 93:97)] <- list(NULL)

tirol.5 <- slice(tirol.5, 3:n())

# sortiere die neu generierte Variable  `a.unbekannt` nach vorne
tirol.5 <- tirol.5[, c(1:7, 21, 9:20)]
```

# Datensatz bereinigt speichern


```{r speichere-bereinigte-datei-unter-neuen-namen}
saveRDS(tirol.5, file = "../daten/tirol.5.rds")
```
